【裁判字號】    96,簡上,102
【裁判日期】    970730
【裁判案由】    給付合會金
【裁判全文】
臺灣屏東地方法院民事判決             96年度簡上字第102號
上  訴  人  癸○○
被 上 訴人  乙○○
            己○○
            丁○○○
            辛○○
            戊○○
            壬○○
            庚○○
上列七人共同
訴訟代理人兼
被上訴人    丙○○    住屏東縣屏東市○○路128巷7號
上列當事人間請求給付合會金事件，上訴人對於民國96年7 月26
日本院屏東簡易庭96年度屏簡字第306 號判決提起上訴，本院於
民國97年7 月16日言詞辯論終結，判決如下：
    主  文
上訴駁回。
第二審訴訟費用由上訴人負擔。
    事實及理由
一、被上訴人起訴主張：會首甲○○邀集上訴人、被上訴人及訴
    外人等數10人為會員，互約成立民間互助會，約定自民國（
    下同）94年6 月20日起標第1 屆，由會首取得第1 屆會款，
    爾後每月10晚上8 點開標，直至98年5 月10日尾標結束為止
    ，會款為新台幣（下同）1 萬元，並應於開標後3 日內繳清
    ，其中被上訴人庚○○以2 個會員名義參加，其餘被上訴人
    均以1 會員名義參加。嗣會首甲○○取得94年6 月20日第1
    屆之全部會款，復於95年5 月10日冒用會員即訴外人馮玉雯
    名義以3, 000元得標會款，上訴人於同年7 月10日以底標金
    3, 000元得標會款。惟後來於95年8 月10日開標後，即未再
    開標，會首並因積欠債務，冒標部分會員等問題，造成該合
    會已完全不能繼續進行。按會首甲○○及得標會員即上訴人
    自95年9 月10日起即未依上開規定給付會款，迄今已遲延計
    達9 期，被上訴人自得依法請求上訴人給付會款。而會手甲○○除第1 屆會款及假冒訴外人馮玉雯名義標得之會款應依
    合會關係及侵權行為自負其責，其就已得標會員即上訴人所
    標得之會款亦應負連帶責任，為此提起本件訴訟等語。並聲
    明：（一）會首甲○○應給付被上訴人丙○○、乙○○、己○○、丁○○○、辛○○、戊○○、壬○○各2 萬元、給付
    被上訴人庚○○4 萬元，及均自96年6 月7 日起至清償日止
    ，按年息百分之5 計算之利息。（二）會首甲○○與上訴人
    應連帶給付被上訴人丙○○、乙○○、己○○、丁○○○、
    辛○○、戊○○、壬○○各1 萬元，並均自96年6 月26日起
    至清償日止，按年息百分之5 計算之利息。（三）會首甲○○與上訴人應連帶給付被上訴人庚○○2 萬元，及自96年6
    月26日起至清償日止，按年息百分之5 計算之利息。經原審
    判決被上訴人全部勝訴，茲上訴人不服提起上訴，被上訴人
    於本院聲明：如主文所示。
二、上訴人則以：訴外人甲○○即會首偽造訴外人馮玉雯之會單
    ，因訴外人馮玉雯並未參與這個會，業經檢察官起訴，訴外
    人甲○○冒標訴外人馮玉雯名義向各活會會員及死會會員收
    款，故本件被上訴人應向已得標的死會會員收款，不應向上
    訴人收款。且上訴人得標後，會首甲○○未交給得標會款，
    上訴人亦為被害人，又會首已與被上訴人和解，被上訴人不
    應再向其索討會款等語資為抗辯。並於本院聲明：被上訴人
    之訴駁回。
三、兩造不爭執之事實：
（一）上訴人與被上訴人於94年6 月20日參加以甲○○為會首所
    召集之民間互助會。
（二）本件互助會因會首甲○○冒標部分會員等問題於95年8 月
    10日停會，上訴人已逾2 期總額之死會會款未付。
（三）上訴人為本件互助會已得標之會員，被上訴人為本件互助
    會未得標之會員。
四、兩造爭執之事項：上訴人應否與會首甲○○連帶給付被上訴
    人如原審判決主文第2、3項所示之會款（下稱系爭會款）？
五、本院之判斷：
（一）本件上訴人與被上訴人自94年6 月20日起參加以甲○○為
      會首所召集之民間互助會。上訴人為本件互助會已得標之
      會員，於95年7 月10日以3,000 元標得系爭合會之合會金
      ，被上訴人則為本件互助會未得標之會員。又因會首甲○○冒標部分會員等問題，已於95年8 月10日停會，上訴人
      並已逾2 期總額之死會會款未付之事實，為兩造所不爭執
      ，堪信為真實。
（二）本件之爭點為上訴人應否與會首甲○○連帶給付被上訴人
    系爭會款？茲審酌如下：
    本件上訴人雖辯稱其得標後，會首甲○○並未交給已得標會
    款，其亦為被害人，且被上訴人已與會首甲○○達成和解，
    被上訴人不應再向其要求給付系爭會款云云；惟按民法第70
    9 條之9 第1 項、第3 項規定，因有其他事由致合會不能繼
    續進行時，會首及已得標會員應給付之各期會款應於每屆標
    會期日平均交付於未得標之會員。會首或已得標會員依第1
    項規定應平均交付於未得標會員之會款遲延給付，其遲付之
    數額已達兩期之總額時，該未得標會員得請求其給付全部會
    款。經查上訴人既已於95年7 月10日以3,000 元標得系爭合
    會之合會金，又本件合會自95年8 月10日停會，上訴人已逾
    2 期總額之死會會款未付，復為兩造所不爭執，則被上訴人
    主張依本件合會之法律關係，請求訴外人甲○○與上訴人應
    連帶給付之各期會款，自屬有據。次查會首甲○○雖到庭證
    稱其與被上訴人有成立和解，每月還2,000 元，已還6個 月
    ，共12,000元等情；惟查被上訴人與會首甲○○和解給付之
    款為會首所欠被上訴人27萬元之會款，顯與本件上訴人與會
    首應連帶給付之會款無關，上訴人上開所辯，不足採信。至
    於上訴人得標卻未取得得標會款，係其得與會首甲○○主張
    之權利，依同法第709 條之7 第3 項規定，應由會首負其責
    任，故不能以此對抗未得標之被上訴人，附此敘明。
六、基上所述，被上訴人依合會關係請求上訴人給付合會金，為
    有理由，應予准許。原審就此部分為被上訴人勝訴之判決，
    並依職權為假執行之宣告，核無不合，上訴論旨指摘原判決
    不當，求予廢棄，為無理由，應予駁回。
七、本件事證已臻明確，兩造其餘攻擊、防禦及立證方法，經核
    於判決結果不生影響，爰不逐一論述。
八、據上論結，本件上訴為無理由，依民事訴訟法第436 條之1
    第3 項、第449 條第1 項、第78條，判決如主文。
中    華    民    國    97    年    7     月    30    日
                  民事第二庭  審判長法  官  阮世賢
                                    法  官  潘  快
                                    法  官  胡晏彰
右正本證明與原本無異。
本判決不得上訴。
                                    書記官  顏子仁
中    華    民    國    97    年    7     月    31    日


司法院資訊處製作；財團法人民間司法改革基金會備份。
